臺灣板橋地方法院刑事判決　　　　　　　　94年度訴字第82號
 公　訴　人　臺灣板橋地方法院檢察署檢察官
 被　　　告　甲○○
 　　　　　　　　　　　　　　.
上列被告因洗錢防制法案件，經檢察官提起公訴（93年度偵緝字
第1567號），本院合議庭裁定適用簡式審判程序，判決如下：
    主  文
甲○○幫助意圖為自己不法之所有，以詐術使人將本人之物交付
，處拘役伍拾日，如易科罰金，以參佰元折算壹日。緩刑貳年。
    事  實
一、甲○○意圖為自己不法之所有，能預見其提供帳戶與不相識
    之人使用，可能幫助他人從事詐欺取財之行為，且該他人縱
    使利用其提供之帳戶為詐欺犯行，仍不違反其本意，而基於
    幫助詐欺之未必故意，受真實姓名年籍不詳、自稱林姓小姐
    之成年人之託，先於民國（下同）92年12月10日，至臺北縣
    板橋市○○路○ 段133 號陽信商業銀行板橋分行開立帳號為
    00000000000 號帳戶後，於同日晚間7 時許，在臺北縣板橋
    市南雅夜市內，將上揭帳戶之存摺一本暨金融卡一枚，交付
    與該林姓女子。嗣該林姓女子提供該帳戶與詐欺犯罪之共犯
    ，推由其中一人冒以曹惠雅（起訴書誤載為曾惠雅）之名義
    ，於92年12月17日下午2 時40分許，以電話向乙○○佯稱：
    伊為乙○○之同學，名為曹惠雅，因同學劉惠文之父住院，
    急需新臺幣（下同）6 萬元，請匯款至甲○○之陽信商業銀
    行板橋分行之上揭帳戶中云云，使乙○○陷於錯誤，而依指
    示於92年12月17日親至位於臺北市○○路30 4號陽信商業銀
    行辦理匯款後，經乙○○再為查證，發覺受騙而報警究辦。
    迨至92年12月22日下午1 時30分許，甲○○至臺北縣板橋市
    ○○路198 號中華商業銀行板橋分行，欲辦理活儲開戶事宜
    之際，為行員發現甲○○已涉詐欺案件，為陽信商業銀行通
    報為警示帳戶，而報警當場捕獲甲○○，並偵知上情。
二、案經乙○○訴由臺北縣政府警察局板橋分局報請臺灣板橋地
    方法院檢察署檢察官偵查起訴。甲○○於本院行準備程序時
    ，先就被訴事實為有罪之陳述，並聽取當事人、被害人之意
    見後，裁定適用簡式審判程序。
    理  由
一、上揭開立陽信商業銀行板橋分行帳戶，並將之交付與真實姓
    名年籍不詳之成年女子一情，迭據被告甲○○於偵、審中坦
    承不諱（詳參臺灣板橋地方法院檢察署93年度核退字第1786
    號卷第4 頁反面92年12月22日警詢筆錄、93年度偵緝字第
    1567 號 卷第16頁93年10月3 日訊問筆錄、第32頁93年11月
    16日訊問筆錄），並有陽信商業銀行93年4 月12日以陽信板
    橋字第93 0051 號函檢送之被告甲○○開戶申請書、資金往
    來資料各1 件附卷可參，足見被告前開自白，與事實相符。
    而被害人乙○○亦於警詢時指訴遭自稱曹惠雅之人詐騙同學
    劉惠文之父住院，急需用錢，而於同日在陽信商業銀行匯款
    6 萬元至指定之被告甲○○陽信商業銀行板橋分行等語（詳
    參臺灣板橋地方法院檢察署93年度核退字第17 86 號卷第6
    頁反面92年12月22日警詢筆錄、第9 頁、第10頁92年12月17
    日警詢筆錄），並有陽信商業銀行匯款收執聯影本1 件在卷
    可佐。是被告罪證明確。被告甲○○雖於偵查中辯稱：客戶
    表示因信用不好，無法開戶，故開立帳戶出借客戶云云。然
    被告對於對於收取帳戶存摺及金融卡之成年女子之真實姓名
    年籍及聯絡電話等相關資料均無所知等情，已據被告於警詢
    及偵查中時供明無訛；而被告查知無法聯繫該林姓女子後，
    竟未向金融機構申辦掛失或報警處理等，顯已悖乎常情。因
    此，足見渠於偵查中辯稱：不知該林姓女子會拿去詐欺他人
    云云，應非可採。告訴人乙○○於92年12月17日因接獲詐欺
    電話，誤信曹惠雅佯稱：同學需款孔急，而匯款6 萬元至被
    告上揭帳戶，足徵該自稱曹惠雅之女子，藉口欲幫助同學，
    而使被害人乙○○依指示將6 萬元匯入被告提供之帳戶內，
    並藉此掩飾其詐欺犯行之所得無疑。被告雖有提供帳戶供該
    自稱曹惠雅等人使用供詐騙他人匯入財物，惟不能證明該自
    稱曹惠雅之人利用被告帳戶從事詐欺行為，究屬偶發因素之
    隨機犯，抑係恃此維生之常業詐欺犯，因此，即應從有利於
    被告之認定，而認係屬一般詐欺罪之範疇。故被告所犯幫助
    詐欺取財犯行，事證明確，應依法論科。
三、按幫助犯除須對於其實施之幫助行為予以認識外，尚須對正
    犯所實施之構成要件行為有所認識或預見。經查，被告雖將
    存摺與金融卡交與自稱林小姐之成年女子，依存摺、金融卡
    可供存、提及轉帳之使用特性，被告僅可能預見上開帳戶供
    林小姐或自稱曹惠雅等人從事詐欺犯行後，掩飾自己或其他
    行為人，避免為檢警查知，實無法認識林小姐或曹惠雅等人
    所實施是否為常業詐欺犯行，其態樣及內容究屬如何；亦即
    被告尚無從認識或預見實施詐欺行為之正犯所為是否為常業
    詐欺之犯罪構成要件，自不能論以常業詐欺之幫助犯。是核
    被告甲○○所為，係犯刑法三十條第一項、第三百三十九條
    第一項幫助詐欺取財罪（雖起訴書之論罪法條漏引幫助詐欺
    罪，惟起訴事實已記載被告有幫助詐欺之犯行，本院自應予
    以審理）；而被告提供存摺、金融卡之行為，幫助「林小姐
    」、曹惠雅或其他不詳姓名之成年人從事詐欺取財犯罪，爰
    依刑法第三十條第二項之規定，減輕其刑。爰審酌被告犯罪
    動機、目的、手段、提供存摺、金融卡之數量、對社會治安
    造成危害程度及其犯罪後坦承犯行等一切情狀，量處如主文
    所示之刑，並諭知易科罰金之折算標準。又被告前未曾受有
    期徒刑以上刑之宣告，有臺灣高等法院被告全國前案紀錄表
    1 件可證，其因一因一時失慮，偶罹刑典，事後已坦承犯行
    ，深具悔意，經此刑之宣告後，應知警惕而無再犯之虞，本
    院因認暫不執行其刑為當，予以宣告緩刑2 年，以啟自新。
    至正犯從事詐欺犯罪所用之存摺一本、金融卡一枚，雖屬被
    告所有，惟未扣案，且經列為警示帳戶，應無再用以供詐騙
    或其他犯罪之虞，故本院認無沒收之必要，附此敘明。
四、公訴意旨雖以：被告甲○○提供存摺、金融卡供林小姐所屬
    之犯罪集團掩飾其常業詐欺犯罪所得財物，應另涉犯刑法第
    三十條第一項、洗錢防制法第九條第一項之幫助洗錢罪嫌云
    云。惟洗錢防制法第二條所規定之洗錢行為，除利用不知情
    之合法管道（如金融機關）所為之典型行為外，固尚有其他
    掩飾、藏匿犯特定重大犯罪所得財產或利益之行為，但仍須
    有旨在避免追訴、處罰而使其所得財物或利益之來源合法化
    ，或改變該財物或利益之本質之犯意，始克相當，若僅係行
    為人犯特定重大犯罪所得財產或利益作直接使用消費之處分
    行為，自非該法所規範之洗錢行為，最高法院九十二年度臺
    上字第三六三九號判決明揭此旨。據此，重大犯罪之行為人
    ，使用他人提供存摺、金融卡，從事詐欺行為所得財物，實
    務上雖可達到避免追查到真正行為人之目的，惟司法人員從
    帳戶往來記錄中，可直接追查財物匯入之帳戶，因此，提供
    金融卡或帳戶供犯罪人利用，無法改變該財物之本質，使之
    合法化；況本件被告所為，係犯幫助詐欺取財罪，而非幫助
    常業詐欺罪，故非屬洗錢防制法第三條所指之重大犯罪，無
    從以刑法第三十條第一項、洗錢防制法第二條第一款之幫助
    洗錢罪相繩。然公訴人以被告涉犯幫助洗錢罪行，與詐欺犯
    行有一行為觸犯數罪名之想像競合犯關係，故本院對此部分
    不另為無罪之諭知。
據上論斷，應依刑事訴訟法第273 條之1 第1 項、第299 條第1
項前段，刑法第30條、第339 條第1 項、第41條第1 項前段、第
7款 ，罰金罰鍰提高標準條例第1 條前段、第2 條，判決如主文
。
本案經檢察官孫治平到庭執行職務。
中　　華　　民　　國　　94　　年　　3 　　月　　4 　　日
                  刑事第十五庭  法　官  高玉舜
以上正本證明與原本無異
如不服本判決應於送達後10日內向本院提出上訴狀
中　　華　　民　　國　　94　　年　　3 　　月　　4 　　日
                                書記官　田世杰
附錄本案論罪科刑法條全文
中華民國刑法第339 條 (普通詐欺罪)
意圖為自己或第3 人不法之所有，以詐術使人將本人或第3 人之
物交付者，處五年以下有期徒刑、拘役或科或併科1000元以下罰
金。
以前項方法得財產上不法之利益或使第 3 人得之者，亦同。
前二項之未遂犯罰之。
